【裁判字號】    97,訴,2451
【裁判日期】    981030
【裁判案由】    侵權行為損害賠償
【裁判全文】
臺灣板橋地方法院民事判決              97年度訴字第2451號
原      告  乙○○
                        樓
被      告  甲○○
                        1號
上列當事人間請求侵權行為損害賠償事件，經刑事庭裁定移送（
96年度附民字第280號），本院於民國98年10月5日言詞辯論終結
，判決如下：
    主  文
原告之訴及假執行之聲請均駁回。
訴訟費用由原告負擔。
    事實及理由
一、被告以其是否有侵權行為，須待其被訴偽造文書之刑事案件
    定讞，始得確認，其就該刑事案件業已提起上訴，爰依民事
    訴訟法第183 條之規定，聲請於該刑事案件判決確定前，裁
    定停止訴訟程序。惟按民事訴訟法第183 條規定：訴訟中有
    犯罪嫌疑牽涉其裁判者，法院得在刑事訴訟終結前以裁定停
    止訴訟程式。所謂訴訟中有犯罪嫌疑牽涉其裁判，係指在民
    事訴訟繫屬中，當事人或第三人涉有犯罪嫌疑，足以影響民
    事訴訟之裁判，非俟刑事訴訟解決，民事法院即無從或難於
    判斷者而言，例如當事人或第三人於民事訴訟繫屬中涉有偽
    造文書、證人偽證、鑑定人為不實之鑑定等罪嫌，始足當之
    。最高法院著有79年台抗字第218 號判例意旨參照。設當事
    人在民事訴訟繫屬以前有犯罪行為，縱牽涉其裁判，亦不在
    同條所定得裁定停止訴訟程序之列。本件原告請求被告賠償
    損害，被告是否有原告所主張之侵權行為，為本件民事訴訟
    繫屬前所發生之犯罪行為，並非本件訴訟繫屬中涉有犯罪嫌
    疑，尚不得依首揭條文規定，裁定停止訴訟程序。且附帶民
    事訴訟經刑事法院以裁定移送民事庭後，即成為獨立之民事
    訴訟，即無非俟刑事訴訟解決，民事訴訟即無從或甚難判斷
    之情形，民事法院當可自行調查審理，不受刑事法院認定事
    實之拘束，即無在刑事訴訟程序終結前，停止訴訟程序之必
    要。是被告聲請本院裁定停止訴訟程序，於法不合，不應准
    許。
二、原告主張：被告於民國94年8 月30日以偽造文書之方法，背
    信而侵占原告應獲得之差價新台幣（下同）290 萬元，此業
    經檢察官提起公訴，並經鈞院判處罪刑。爰依民法第184 條
    之規定，請求被告賠償。並聲明：(一)被告應給付原告290 萬
    元，及自93年8月30日起至清償日止，按年息5%計付利息。
    (二)願供擔保請准宣告假執行。
三、被告則以：被告與訴外人曾嶸富、簡宏霖於93年2月26日以
    隱名合夥之關係，共有坐落台北市○○區○○段五小段第98
    地號1筆，門牌號碼經政府編列為台北市○○路○段181巷2號
    1 樓房屋，並以曾嶸富為該不動產登記名義人，被告為合夥
    人代表。曾嶸富、簡宏林並授權被告自93年6月30日起至95
    年6 月30日止得出售上開不動產。又被告與原告為男女朋友
    關係，自89年起至95年間賦行同居長達7年之久，原告因本
    性難移，仍到沾花惹草，又於94年2月間變成「石牌之狼」
    、「迷姦女子許桂芳」，並經許向臺北市政府北投分局提出
    告訴，報紙騰載，輿論譁然，原告任職之臺灣中小企業銀行
    乃將其革職查辦。原告至此身敗名裂，游手好閒，生活拮拘
    ，常向被告訴苦，要求被告提供賺錢機會。被告乃提議就上
    開房屋先以原告之名義，於94年8月30日與曾嶸富簽訂不動
    產買賣契約，約定買賣價金為2,300萬元，簽約定為300萬元
    ，惟當時因原告無力付款，遂由被告分別簽發神州國際貿易
    股份有限公司（下稱神洲公司）為發票人、聯邦商業銀行蘆
    洲分行帳號00000-0000000、面額250萬元及50萬元、到期日
    均為94年8月31日之支票各1紙交付曾嶸富。嗣因被告為便於
    對外出售系爭房屋，乃與原告通謀而於94年10月11日開立出
    售總價2,500萬元之授權書交付被告，以虛應故事。該250萬
    元支票業已兌現，50萬元支票因故尚未提示。原告所簽發之
    2,000萬元本票，因原告年齡過大，銀行貸款無法通過，致
    無法兌現。上開房屋係被告與曾嶸富所有，並非原告所有，
    原告僅出名供簽約及移轉之用，即獲取110萬元，僅受有利
    益，並無損失。並聲明：(一)原告之訴及假執行之聲請均駁回
    。(二)如受不利判決，願供擔保請准宣告假執行。
四、查被告與簡宏霖、曾嶸富共同合資向法院標得坐落於臺北市
    內湖區○○段○○段地號918號土地及其上門牌號碼臺北市
    ○○路○段181巷2號1樓建物（下稱系爭房地），並以曾嶸富
    為登記名義人。緣被告希望藉由其男友即原告出面先購入上
    開房地，再轉賣以賺取差價，原告即於94年8月30與曾嶸富
    簽訂不動產買賣契約書，以2,300萬元購入上開房地，並由
    被告簽發發票人為其所經營之神州公司、面額分別為250萬
    元、50萬元之支票各1紙做為簽約款，原告則簽發面額為
    2,000萬元之本票1紙，以抵付房地尾款，惟原告未能如期貸
    得款項，無法支付房地尾款2,000萬元，被告恐前開簽約金
    遭沒收，即委託中信房屋仲介公司代售上開房地，於94年11
    月3日以曾嶸富代理人之名義以2,650萬元之價格將出售上開
    房地予訴外人蔡逸民。被告明知其係以2,650萬元轉售上開
    房地，為避免原告向其要求過多之差價費，竟基於偽造文書
    之犯意，於94年11月11日，在臺北縣三重市○○路○段89
    號2樓佳煇代書事務所，指示不知情之林桐助代書，書立買
    賣總價款為2,500萬元之不動產買賣契約書，由被告攜回後
    ，於不詳時地，委託不知情之代刻業者，偽刻「蔡逸民」印
    章，在立契約書人欄偽造出賣人曾嶸富及買受人蔡逸民之簽
    名各1枚，並蓋「蔡逸民」印章，在立契約書人欄、其他約
    定事項欄、騎縫處，合計7枚，而完成該「交易價格為2,500
    萬元之不動產買賣契約書」，足生損害於曾嶸富及蔡逸民。
    被告並將該「交易價格為2,500萬元之不動產買賣契約書」
    以傳真之方式，將影本給予原告，佯稱上開房地之售價為
    2,500萬元，並給付原告360萬元之利潤之事實，業據被告在
    其被訴偽造文書等刑事案件偵查中坦承在「交易價格為
    2,500萬元之不動產買賣契約書」立契約書人欄下簽署曾嶸
    富、蔡逸民之姓名等語明確（見臺灣板橋地方法院檢察署95
    年度偵字第19740號95年10月30日訊問筆錄），核與證人即
    佳煇代書事務所林桐助代書證稱：「上開房地是簡宏霖、曾
    嶸富、被告三人合資去法院標得的，登記在曾嶸富的名下，
    告訴人（按指原告）曾與曾嶸富簽約買受上開房地，但只有
    交付簽約款300萬元而已，另外告訴人有簽下2,000萬元的本
    票，告訴人與曾嶸富是在94年8月30日完成簽約，但是告訴
    人與被告並未說要過戶到誰的名下，在94年10月26日曾嶸富
    表示，告訴人如果到年底還沒有過戶的話，就以毀約論。後
    來告訴人就寫授權書給被告，授權被告就去找仲介出售，伊
    不知這2,000萬元本票有無兌現，但上開房地並沒有過戶到
    告訴人的名下，告訴人說他想要轉手賣掉，最後是被告找仲
    介公司出售上開房地予蔡逸民；另『交易價格為2, 500萬元
    之不動產買賣契約書』最前面的承買人蔡逸民、出賣人曾嶸
    富，及標的即土地、名稱、金額是伊寫的，後面的立契約書
    人不是伊簽的，是被告到伊佳煇代書事務所找伊填寫該契約
    書。伊曾替上開房地寫過三份契約書，一份是94年8月30日
    曾嶸富簽約賣給告訴人，另一份是告訴人帶了一男、一女來
    簽約沒交房屋款但是要來辦過戶的，接著就是被告委託伊填
    寫的那份2,500萬元的契約書；而價金2,650萬元的那份契約
    書是中信房屋仲介公司的代書處理的」等語（見本院95年度
    訴字第3838號卷(二)第49至53頁，97年4月30日審判筆錄）、
    證人即被告委託出售予蔡逸民之代書林國勝證稱：伊登廣告
    找到買主蔡逸民，而賣方伊一直是跟被告接洽，上開房地的
    成交價是2,650萬元，一般伊收取的仲介費用是百分之6，大
    約是159萬元，但是這件案件實際只有收取43萬元的仲介費
    ，因為被告有表示，上開房地在轉手的過程有點損失，伊公
    司為了促成交易，所以就少收仲介費用，而買方蔡逸民並未
    付仲介費，都是賣方被告出的仲介費，上開房地真正的買賣
    契約書，是交易價格2,650萬元「中信房屋不動產買賣契約
    書」的那一份，伊並未看過交易價格為2,500萬元之不動產
    買賣契約書等詞、證人即上開房地之買受人蔡逸民證稱，其
    係以2,650萬元購得上開房地，是被告與其洽談，交易價格
    為2,500萬元之不動產買賣契約書上「蔡逸民」姓名、印章
    ，均非其所簽等語（見同上偵查卷第34至35頁）相符，並有
    「94年8月30日交易價格為2,300萬元之不動產買賣契約書」
    影本1份附於95年度他字第2457號偵查卷第10至16頁、發票
    人為神州公司、面額分別為250萬元、50萬元之支票各1紙、
    發票人為原告面額為2,000萬元之本票1紙，及「交易價格為
    2,500萬元之不動產買賣契約書」影本、土地增值稅申報書
    影本附於95年度他字第2457號偵查卷第133頁可資佐證。被
    告就曾委託證人林桐助填寫「交易價格為2,500萬元之不動
    產買賣契約書」，亦不爭執。堪認被告與原告雖為男女朋友
    關係，但各有其利益盤算，各自急欲找尋買受人買受上開房
    地，以賺取差價，故原告欲趁被告不知情、在尚未收取任何
    價金情況下，急欲將上開房地辦理過戶，並已填載土地增值
    稅申報書；而被告因係其覓得買主，但不願讓原告賺取過多
    房地差價，即偽造「交易價格為2,500萬元之不動產買賣契
    約書」，系爭「交易價格為2,500萬元之不動產買賣契約書
    」中曾嶸富、蔡逸民之姓名，均為被告書寫，「蔡逸民」印
    文為被告偽刻後所蓋，應堪認定。被告空言否認有偽造契約
    書云云，顯與事實不符，不足採信。
五、原告雖主張因被告之行使偽造私文書行為，受有290萬元利
    益之損害云云，惟查，
    (一)系爭房地係被告與簡宏霖、曾嶸富約以1,900萬元共同向
      法院標得，信託登記在曾嶸富名下，簡宏霖、曾嶸富並授
      權被告出售上開房地之事實，業經證人簡宏霖、曾嶸富證
      述屬實（見臺灣板橋地方法院95年度偵字第19740號偵查
      卷第32-33 頁），並有上開不動產買賣契約書及簡宏霖、
      曾嶸富出具之授權書附於同上偵查卷第125頁可資佐證。
      被告因與原告為男女朋友關係，認系爭房地轉手仍有利可
      圖，即與原告商議以原告名義向簡宏霖、曾嶸富買受系爭
      房地，再轉賣獲取差價利潤，原告即與簡宏霖、曾嶸富締
      約，以2,300萬元買受系爭房地，亦為兩造所不爭執。而
      原告與曾嶸富締約購入上開房地時，係由被告簽發發票人
      為神州公司，面額分別為250萬元、50萬元之支票各1紙，
      另原告簽發面額為2,000萬元之本票1紙交付予曾嶸富，以
      抵付房地價款，而該2,000萬元房地價款遲未支付予曾嶸
      富，亦為原告所不爭，嗣係由被告覓得買主蔡逸民，亦有
      如前述，被告顯有墊付款項以購入系爭房地，且對系爭房
      地之買進、賣出，著力甚多，則被告抗辯：係伊認系爭房
      地轉手有利可圖，乃使原告出名買受，以受利得之分配，
      即堪採取。原告主張系爭房地為其所單獨購買，轉賣予蔡
      逸民之差價利益350萬元應為其所可獨得，尚難採信。
    (二)系爭房地為兩造共謀利益而買受，原告亦同意由被告出售
      等情，業據原告於偵查中陳述明確（見同上偵查卷第38頁
      ，95年11月7日訊問筆錄），則被告將系爭房以2,650萬元
      出售予蔡逸民，並給付360萬元予原告，顯無何侵害原告
      權利之情事。又被告雖有偽造契約書低報賣價之情事，惟
      此並不影響系爭房地確有以2,650萬元出售予蔡逸民之事
      實，原告得受分配之差價利益，並無任何減損之情事甚明
      。原告以因被告偽造契約書低報賣價，致其受有290萬元
      差價損失，主張依民法第184條之規定，請求被告賠償290
      萬元及自93年8月30日起至清償日止，按年息5%計付之遲
      延利息，為無理由，應予駁回。
六、原告之訴既無理由而經駁回，其假執行之聲請亦失所附依，
    爰併予駁回之。
七、因本案事證已臻明確，兩造其餘主張陳述及所提之證據，經
    審究認無礙勝負之判斷，爰不一一論列，附此敘明。
八、結論：原告之訴為無理由，依民事訴訟法第78條，判決如主
    文。
中    華    民    國    98    年    10    月    30    日
                  民事第二庭    法  官  陳麗玲
以上正本係照原本作成
如對本判決上訴，須於判決送達後20日內向本院提出上訴狀
中    華    民    國    98    年    10    月    30    日
                                書記官  粘建豐


司法院資訊處製作；財團法人民間司法改革基金會備份。
